【裁判字號】    90,易,2608
【裁判日期】    901102
【裁判案由】    贓物等
【裁判全文】
臺灣高雄地方法院刑事判決                          九十年度易字第二六八號
    公  訴  人  臺灣高雄地方法院檢察署檢察官
    被      告  甲○○
    被      告  丙○○
    被      告  丁○○
右列被告等因贓物等案件，經檢察官提起公訴（八十九年度偵字第二五二０三號），
本院判決如左：
    主  文
甲○○攜帶兇器竊盜，處有期徒刑柒月。扣案之Ｔ型板手壹支沒收。
丁○○故買贓物，處有期徒刑參月，如易科罰金，以佰元折算壹日，緩刑貳年。
丙○○無罪。
    事  實
一、甲○○意圖為自己不法之所有，於民國八十九年十一月三日下午四時許，在高雄
    市三民區○○○路七七號前，持自己所有可供兇器使用之Ｔ型板手一支竊取乙○○所有停放於該處之車牌號碼ＺＩＬ－三五一號輕型機車一部，得手後，將機車
    車牌卸下丟棄，再以新台幣（下同）二千五百元之價格售予明知為贓物之丁○○
    ，嗣於八十九年十一月六日下午四時許，在高雄市三民區○○○路三九號為警查
    獲。
二、案經高雄市政府警察局三民第一分局報請臺灣高雄地方法院檢察署檢察官偵查起
    訴。
    理  由
壹、有罪部分：
一、訊據被告甲○○對於在右揭時地竊取被害人乙○○所有之機車之事實，坦承不諱
    ，另被告丁○○固坦承有以二千五百元之代價購買該機車，惟否認有故買贓物之
    犯行，辯稱：伊有問甲○○為何沒有車牌，他說車要報廢，伊才說要買，不知是
    贓車云云。經查：(1)被告甲○○曾於上揭時地攜帶Ｔ型板手，竊取被害人乙○○
    所有之機車一部之事實，業據被告於本院調查時（見本院九十年九月二十八日訊
    問筆錄），坦承不諱，核與被害人乙○○於警訊所述情節相符（見八十九年十一
    月六日警訊筆錄），並有車輛竊盜資料個別查詢報表一紙足憑，並有Ｔ型板手一
    支扣案可稽，足見被告甲○○之自白與事實相符，洵堪採為論罪科刑之依據。(2)
    查被告丁○○所購買改裝於郭添旺所有之機車之外殼，係被害人乙○○所有車牌
    號碼ＺＩＬ－三五一號機車之外殼，業據被告甲○○、丁○○供陳在卷（見本院
    九十年九月二十八日訊問筆錄），而該被竊機車係八十九年份之新車，外殼尚稱
    新穎等情，業據被告丁○○陳述在卷（見本院九十年九月二十八日訊問筆錄），
    並有車輛竊盜資料個別查詢報表一紙足參，另被告丁○○於購買該機車時，該機
    車非但沒有懸掛車牌，又未見該機車之行車執照，甚且被告甲○○尚交代如有未
    用到之零件，則要丟棄於大水溝內，是依該機車之外觀、被告甲○○所交代之話
    語，被告丁○○於買受該機車之同時，對該車係來路不明之贓車應可認識，否則
    以該車之時價，被告甲○○應可以更高價賣給中古商，被告丁○○焉有可能以如
    此之低價買得該新車，故被告丁○○所辯，亦屬卸責之詞，不足採信。是綜上所
    述，本件事證明確，被告二人之犯行洵堪認定。
二、按Ｔ型板手客觀上具有危險性，持為行竊工具，足以對人之身體、生命、安全構
    成威脅，自屬兇器，核被告甲○○所為，應係犯刑法第三百二十一條第一項第三
    款之加重竊盜罪，公訴人認被告甲○○所為，係成立刑法第三百二十條第一項之
    竊盜罪，尚有未洽，惟因公訴人起訴事實與被告甲○○犯罪事實同一，爰依法變
    更起訴法條，併予敘明。另被告丁○○所為，係犯刑法第三百四十九條第二項之
    故買贓物罪。爰審酌被告甲○○、丁○○為圖小利，竟分別為竊盜及故買贓物之
    犯行，惟念被告甲○○於本院審理時坦承犯行，被告二人犯後態度均尚良好，及
    該機車為八十九年出廠，對被害人所生之損害等一切情狀，分別量處如主文所示
    之刑。再被告丁○○於犯罪後，刑法第四十一條於九十年一月四日修正，並於同
    月十日公布施行，有關易科罰金之部分，範圍擴大為最重本刑五年以下有期徒刑
    之罪，而被告丁○○所犯之故買贓物罪，其最重本刑為五年以下有期徒刑之罪，
    兩相比較後，依刑法第二條第一項前段之規定，應適用裁判時之刑法第四十一條
    第一項規定，並就此一部份諭知易科罰金之折算標準。又查被告丁○○未曾受有
    期徒刑以上刑之宣告，有臺灣高雄地方法院檢察署刑案資料查註紀錄表及臺灣高
    等法院被告全國前案紀錄表可按，因一時失慮，致觸刑章，其經本件偵審程序及
    科刑宣告之教訓，當知警惕，應無再犯之虞，本院因認前開所宣告之刑，以暫不
    執行為適當，爰併宣告緩刑二年，以啟自新。至扣案之Ｔ型板一支，為被告甲○○所有，且為供犯罪所用之物，此亦據被告甲○○供稱在卷，爰依刑法第三十八
    條第一項第二款，宣告沒收。
貳、無罪部分：
一、公訴意旨另以：被告丙○○與被告甲○○共同意圖為自己不法之所有，於八十九
    年十一月三日下午四時許，在高雄市三民區○○○路七七號前，共同竊取乙○○
    所有停放於該處之車牌號碼ＺＩＬ－三五一號輕型機車一部，因認被告丙○○亦
    涉犯竊盜罪嫌等語。
二、按犯罪事實應依證據認定之，無證據不得推定其犯罪事實，刑事訴訟法第一百五
    十四條定有明文。又認定不利於被告之事實，須依積極證據，苟積極證據不足為
    不利於被告事實之認定時，即應為有利於被告之認定，更不必有何有利之證據；
    再認定犯罪事實所憑之證據，固不以直接證據為限，間接證據亦應包含在內，惟
    採用間接證據時，必其所成立之證據，在直接關係上，雖僅足以證明他項事實，
    而由此他項事實，本於推理之作用足以證明待證事實者，方為合法，若憑空之推
    想，並非間接證據。最高法院三十年上字第八一六號、三十二年度上字第六七號
    判例足參。
三、本件公訴人認被告丙○○涉有竊盜罪嫌，無非以被告丙○○有騎乘機車載被告甲○○同去竊取地點，並曾觀視該機車之碼表等情，惟被告丙○○辯稱：伊本係欲
    載被告甲○○至九如路，惟到行竊地點時，因欲領錢，故停車在該處，伊坐在該
    車手靠碼表上係在等人領錢，領完錢後，伊就先行返家，並不知被告丙○○有行
    竊等語。經查，被告丙○○於警、偵訊及本院調查時均否認有共同行竊之犯行，
    而被告甲○○於本院調查亦稱：伊和丙○○相載去逛，後來發生口角，他去領錢
    ，伊叫他先走，伊就自己去偷車；伊好像有叫丙○○看碼表，叫他看公里數，因
    為伊打算偷較新的車；丙○○沒有跟伊講就走了等語。（見本院九十年九月二十
    八日訊問筆錄、十月十九日審判筆錄）是依被告甲○○所言，被告丙○○有否共
    同參與行竊之犯行或認知，即非無疑，而被告丙○○雖有搭載被告甲○○前往行
    竊地點，且亦曾觀看該機車之碼錶，惟亦無法從此推知被告丙○○有共同竊盜之
    犯意或參與竊盜之犯行，此外，復查無其他積極證據足證被告丙○○有與被告甲○○有為何共同竊盜之犯行，被告丙○○犯行既不能證明，揆諸首揭條文及說明
    ，自應為被告丙○○無罪判決之諭知。
據上論斷，應依刑事訴訟法第二百九十九條第一項前段、第三百條、第三百零一條第
一項，刑法第三百二十一條第一項第三款、刑法第三百四十九條第二項、第四十一條
第一項、第二條第一項前段、第七十四條第一款、第三十八條第一項第二款，罰金罰
鍰提高標準條例第一條前段、第二條，判決如主文。
中      華      民      國      九十      年      十一    月     二     日
                                  臺灣高雄地方法院刑事第四庭
                                      法  官  楊  國  祥
右正本證明與原本無異。
如不服本判決，應於判決送達後十日內，向本院提出上訴狀。
                                      書記官  陳  怡  真
中    華    民    國    九十      年      十一     月        二        日


司法院資訊處製作；財團法人民間司法改革基金會備份。
